臺灣桃園地方法院民事判決　93年度重訴字第147號
　　原　　　告　甲○○
　　　　　　　　庚○○
　　兼　共　同
　　訴訟代理人　戊○○
　　被　　　告　乙○○
　　　　　　　　己○○
　　　　　　　　中壢汽車客運股份有限公司
　　法定代理人　丙○○
　　上　一　人
　　訴訟代理人　丁○○
上當事人間因過失致死案件，原告提起刑事附帶民事訴訟，請求
損害賠償，經本院刑事庭移送前來，本院於中華民國93年12月23
日言詞辯論終結，判決如下：
    主       文
被告乙○○與己○○或被告己○○與中壢汽車客運股份有限公司
應連帶給付原告戊○○新臺幣壹佰貳拾玖萬捌仟壹佰柒伍元；連
帶給付原告甲○○新臺幣壹佰萬元；連帶給付原告庚○○新臺幣
壹佰萬元，及均自民國九十三年二月二十六日起至清償日止，按
年息百分之五計算之利息。若其中一被告為給付，於其給付之範
圍內，其餘被告免為給付之義務。
原告其餘之訴駁回。
訴訟費用由被告乙○○與己○○或被告己○○與中壢汽車客運股
份有限公司連帶負擔五分之二；餘由原告負擔。
本判決原告勝訴部分，於原告戊○○以新臺幣肆拾參萬伍仟元；
原告甲○○以新臺幣參拾參萬伍仟元；原告庚○○以新臺幣參拾
參萬伍仟元，各為被告預供擔保後，各得為假執行。但被告己○○如各以新臺幣壹佰貳拾玖萬捌仟壹佰柒伍元為原告戊○○預供
擔保；以新臺幣壹佰萬元為原告甲○○預供擔保；以新臺幣壹佰
萬元為原告庚○○預供擔保，另被告乙○○如各以新臺幣壹佰貳
拾玖萬捌仟壹佰柒伍元為原告戊○○預供擔保；以新臺幣壹佰萬
元為原告甲○○預供擔保；以新臺幣壹佰萬元為原告庚○○預供
擔保，另被告中壢汽車客運股份公司如各以新臺幣壹佰貳拾玖萬
捌仟壹佰柒伍元為原告戊○○預供擔保；以新臺幣壹佰萬元為原
告甲○○預供擔保；以新臺幣壹佰萬元為原告庚○○預供擔保，
各得免為假執行。
原告其餘假執行之聲請駁回。
    事       實
甲、原告方面：
一、聲明：
（一）被告乙○○與己○○或被告己○○與中壢汽車客運股份有
      限公司（下稱中壢客運）應連帶給付原告戊○○新臺幣（
      下同）0000000 元；連帶給付原告甲○○0000000 元；連
      帶給付原告庚○○0000000 元，及均自訴狀繕本送達翌日
      起至清償日止，按年息百分之五計算之利息。如任一被告
      為給付，於其給付之範圍內其他被告同免責任。
（二）訴訟費用由被告連帶負擔。
（三）原告願供擔保，請准宣告假執行。
二、陳述：緣被告己○○係受僱於被告中壢客運擔任駕駛員一職
    ，於民國91年9 月23日傍晚，駕駛車牌號碼FN－313 號之營
    業用大客車由桃園縣中壢市往桃園市方向行駛，行經桃園縣
    中壢市○○路段時，適有被告乙○○違規將其所駕駛之車牌
    號碼V5－0501號自用小客車停放在設有禁止臨時停車標線之
    外側車道上。被告己○○行駛至該處時，已目見被告乙○○
    違規停車之車前狀況，本應注意採取必要之安全措施謹慎通
    過，預防危險之發生，且依當時天候及路況並無不能注意之
    情事，卻疏於注意前開狀況，亦未採取必要之安全措施謹慎
    通過，反而貿然從後方欲超越一旁行駛之機車，適有訴外人
    李鈺珍騎乘車牌號碼NIZ ─271 號之輕型機車亦同向沿桃園
    縣中壢市○○路外側車道由中壢往桃園方向行駛，因見其前
    方之外側車道遭被告乙○○所停放之前揭自用小客車佔據大
    半路面，遂往內側車道閃避，旋遭被告己○○所駛之大客車
    右前保險桿擦撞訴外人李鈺珍機車左把手，致訴外人李鈺珍
    人車倒地，隨即遭被告己○○駕駛之營業用大客車右後輪輾
    壓，以致身上有多處擦傷、骨折、皮下出血及脾臟破裂等傷
    害，經送醫急救，延至翌日八時十五分許，因腹部鈍挫傷併
    脾臟破裂引起出血性休克不治死亡。被告乙○○上開行為違
    反道路交通安全規則第111 條第1 款、第3 款於快車道及設
    有禁止臨時停車標線處所不得臨時停車之規定；被告己○○
    上開行為則違反道路交通安全規則第94條駕駛人應注意車前
    狀況，隨時採取必要安全措施之規定，其二人之侵權行為共
    同致訴外人李鈺珍死亡，且亦經臺灣桃園地方法院檢察署檢
    察官以92年度偵字第17134 號提起公訴在案。而原告戊○○
    、甲○○、庚○○分別為訴外人李鈺珍之配偶、父、母，並
    各因
    本件車禍事故生有下列損害：
（一）原告戊○○之部分：1.殯葬費用共計支出733980元。2.醫
      療費用支出1655元。3.原告戊○○為訴外人李鈺珍之配偶
      ，依民法第1116條之1 規定，對原告戊○○負有法定扶養
      義務，而原告戊○○為58年10月30日出生，本件車禍事故
      發生時為33歲，依內政部統計資訊服務網九十一年臺灣地
      區簡易生命表，尚有平均餘命41.85 歲，參照91年綜合所
      得稅扶養親屬寬減額為74000 元，以第一年扣除中間利息
      之年別單利百分之五複式霍夫曼係數計算，原告戊○○得
      請求之法定扶養費用為0000000 元。4.精神慰撫金：訴外
      人李鈺珍與原告戊○○甫於91年1 月4 日結婚，新婚燕爾
      ，詎在同年9 月23日即因被告乙○○、被告己○○之違規
      行為，致二人天人永隔，原告戊○○慘遭喪妻之痛，爰請
      求精神慰撫金200 萬元。綜上，原告戊○○得請求賠償之
      金額共計0000000 元。
（二）原告甲○○、庚○○之部分：1.原告甲○○、庚○○為訴
      外人李鈺珍之父母，分別於37年1 月10日、40年11月18日
      生，本件車禍事故發生時分別為54歲、51歲，依前開簡易
      生命表所示，平均餘命各為23.47 歲及29.95 歲，參照91
      年綜合所得稅扶養親屬寬減額為74000 元，以第一年扣除
      中間利息之年別單利百分之五複式霍夫曼係數計算，再依
      原告甲○○、庚○○共有子女三人之比例分攤，原告甲○○、庚○○各得請求之法定扶養費用為376382元、444229
      元。2.原告甲○○、庚○○痛失愛女，傷痛之情終生難平
      ，爰請求賠償精神慰撫金各100 萬元。綜上，原告甲○○
      得請求賠償之金額共計0000000 元；原告庚○○得請求賠
      償之金額共計0000000 元。
    被告己○○、乙○○因共同侵權行為而致原告受有上開損害
    ，應負連帶賠償責任；又被告己○○為被告中壢客運之受僱
    人，因執行職務而為上開侵權行為，則被告中壢客運自應與
    被告己○○負連帶賠償責任，而被告己○○、乙○○所應連
    帶給付之內容與被告己○○、被告中壢客運所應連帶給付之
    內容同一，則在任一被告為給付時，其他被告於其給付之範
    圍內自同免給付責任。綜上，爰依民法第184 條第1 項前段
    、第191 條之2 、第185 條、第188 條第1 項、第192 條第
    1 項、第2 項、第194 條侵權行為之法律規定，請求判決如
    聲明所示。
三、證據：提出戶口名簿1 紙、
    院檢察署92年度偵字第17134 號起訴書一份、免用發票收據
    20紙、功德費用收據1 紙、行政院衛生署桃園醫院醫療費用
    收據6 紙、喜帖1 紙、照片4 紙、92年國人零歲平均餘命估
    測結果摘要1 紙、年別單利百分之五複式霍夫曼係數表1 紙
    、被告中壢客運公司基本資料查詢1 紙、原告庚○○
    正反面1 紙、91年臺灣地區簡易生命表1 份、學位證書2 紙
    、在職證明1 紙、陳情書1 份（均為影本）、
    、經濟部93年7 月29日經授中字第09333746510 號函1 紙、
    自行收納款項統一收據1 紙、股份有限公司變更登記表1 份
    、92年9 月份薪資表1 份。
乙、被告乙○○方面：
一、聲明：駁回原告之訴。
二、陳述：伊為62年5 月9 日出生，國中畢業，沒有經歷，亦無
    工作及收入，為家管。
丙、被告中壢客運方面：
一、聲明：駁回原告之訴，如受不利判決，被告願供擔保，請准
    宣告假執行。
二、陳述：
（一）依刑事庭證人吳麗惠之證稱，被告己○○所駕駛之大客車
      係靠近乘客上下門處擦撞訴外人李鈺珍之機車左把手，惟
      刑事庭證人吳麗惠既係站立於被告己○○與訴外人李鈺珍
      之右側，則刑事庭證人吳麗惠如何能看到訴外人李鈺珍之
      左把手處，刑事庭證人吳麗惠之證詞顯有可疑。次依警方
      之採證資料，並未發現被告己○○所駕駛之大客車乘客上
      下之車門有任何擦撞之痕跡，益顯刑事庭證人吳麗惠之證
      詞不實。且刑事庭認定訴外人李鈺珍遭被告己○○所駕駛
      之大客車右後輪輾壓，然而警方於採證時卻未能於該大客
      車後輪採得任何血跡或毛髮，實有違常情。再者，若行進
      中之大客車右前側與機車左把手發生擦撞，機車騎士當無
      可能立即往左側傾倒，則自無可能在大客車右前輪弧遺有
      機車騎士之頭髮。又發生碰撞之位置依刑事庭證人所述係
      靠近乘客上下之車門處，此部分位於右前輪弧之後方，依
      此，機車騎士之頭髮當無可能夾在右前輪弧。而機車騎士
      之頭部高度遠高於肇事大客車之輪弧，訴外人李鈺珍並載
      有安全帽，若果發生碰撞，顯亦無將頭髮夾於車輪弧之理
      。本件車禍事故後車輛即停放於事故現場，當時並未作任
      何證據保全行為，任何不特定人均有接觸肇事大客車之可
      能，系爭夾於車輪弧之頭髮，顯難作為不利於被告之證據
      。至訴外人李鈺珍行駛於雙白線且於跨越車道超越前車時
      ，未注意後方來車，就本件車禍事故之發生，顯難謂無過
      失存在，故應依民法第217 條之規定，予以過失相抵。
（二）另就原告主張之殯葬費用部分，其賠償範圍應斟酌當地習
      慣及宗教上之儀式定之，若生者對於死者悼念所支費用，
      則與殯葬費無關，自不在得請求賠償之列。而本件原告所
      檢附之殯葬費用顯有重覆請求之情形，長壽煙、麥米、水
      、玉泉清酒、便餐3 筆、大鼓陣之花費等費用或係禮俗酬
      酢之用，或係喪宴費用，非屬殯葬費用。頭七至末七所支
      付之費用，係喪葬後支出之祭祀費用，亦不得請求。且本
      件既係支出棺木、八人抬棺、壽衣等費用，往生者係以土
      葬之儀式完成完葬，則骨灰罐、檢骨費等費用即難認為係
      殯葬費所必要；就法定扶養費之部分，如能以自己財產維
      持生活者，自無受扶養之權利，且直系血親尊親屬受扶養
      之權利，仍應受不能維持生活之限制。是以，原告戊○○
      正值壯年，實難認無謀生能力且已達不能維持生活之程度
      ，而原告甲○○、庚○○共有子女三人，則就其等而言，
      其受扶養權利損害之計算即應以四等均分；就精神慰撫金
      之部分，原告頓失親人之痛，實令人悲憫，惟其所請求之
      精神慰撫金，顯難合於雙方之地位及經濟情形，並為被告
      所無力承擔。
三、證據：提出臺灣高等法院93年度交上訴字第101 號刑事判決
    1 份、刑事第三審上訴狀1 份（均為影本）。
丁、被告己○○方面：
一、聲明：駁回原告之訴。
二、陳述：伊為56年10月18日出生，高中肄業，目前開計程車為
    業，每月收入約為20000 元。
戊、本院依職權函查兩造之財產歸戶清冊及所得稅申報資料，有
    財政部臺灣省北區國稅局桃園縣分局93年8 月19日北區國稅
    桃縣2 字第0931051676號覆函、財政部臺灣省南區國稅局安
    南稽徵所93年8 月18日南區國稅安南二字第0930010907號覆
    函、財政部臺灣省南區國稅局佳里稽徵所93年8 月18日南區
    國稅佳里四字第0930015717號覆函、財政部臺灣省北區國稅
    局中壢稽徵所93年8 月18日北區國稅中壢二字第0931013521
    號覆函、財政部臺灣省北區國稅局大溪稽徵所93年8 月19日
    北區國稅大溪一字第0931008234號覆函在卷。
    理      由
壹、程序方面：按訴狀送達後，原告不得將原訴變更或追加他訴
    。但擴張或減縮應受判決事項之聲明者，不在此限，民事訴
    訟法第255 條第1 項第3 款定有明文。經查，本件原告起訴
    時，訴之聲明初為請求被告乙○○、己○○應連帶給付原告
    戊○○0000000 元；連帶給付原告甲○○0000000 元；連帶
    給付原告庚○○0000000 元，及自訴狀繕本送達翌日起至清
    償日止，按年息百分之五計算之利息。另被告己○○、中壢
    客運應連帶給付原告戊○○、甲○○、庚○○各如上述之金
    額及利息。且如任一被告為給付，於其給付之範圍內其他被
    告同免責任。原告並願供擔保，請准宣告假執行；嗣於訴狀
    繕本送達被告後，原告三人不變更其訴訟標的而各擴張其訴
    之聲明為如前揭事實欄中其等訴之聲明所示。經核原告三人
    所為上開訴之變更，顯屬減縮應受判決事項之聲明，揆諸上
    揭法律規定，自應准許。
貳、實體方面：
一、本件原告起訴主張，被告己○○係受僱於被告中壢客運擔任
    駕駛員一職，於91年9 月23日傍晚，駕駛車牌號碼FN－313
    號之營業用大客車由桃園縣中壢市往桃園市方向行駛，行經
    桃園縣中壢市○○路段時，適有被告乙○○違規將其所駕駛
    之車牌號碼V5－0501號自用小客車停放在設有禁止臨時停車
    標線之外側車道上，被告己○○行駛至該處時，依當時情形
    並無不能注意之情事，卻疏於注意，貿然從後方欲超越一旁
    行駛之機車，適訴外人李鈺珍騎乘車牌號碼NIZ ─271 號之
    輕型機車亦同向行駛至該處路段，因其前方之外側車道遭被
    告乙○○所停放之前揭自用小客車佔據大半路面，遂往內側
    車道閃避，旋遭被告己○○所駛之大客車右前保險桿擦撞機
    車左把手，致訴外人李鈺珍人車倒地後，再遭被告己○○駕
    駛之營業用大客車右後輪輾壓，以致身上有多處擦傷、骨折
    、皮下出血及脾臟破裂等傷害，經送醫急救後，仍不治死亡
    。被告乙○○、己○○二人之侵權行為共同致訴外人李鈺珍
    死亡，而原告戊○○、甲○○、庚○○分別為訴外人李鈺珍
    之配偶、父、母，並各因本件車禍事故生有下列損害：
（一）原告戊○○之部分：1.殯葬費用共計支出733980元。2.醫
      療費用支出1655元。3.法定扶養費用損失0000000 元。4.
      相當於200 萬元之精神慰撫金。以上金額合計0000000 元
      。
（二）原告甲○○、庚○○之部分：1.原告甲○○、庚○○有子
      原告甲○○、庚○○各有相當於100 萬元之精神損失。以
      上金額各合計為0000000 元、0000000 元。
    被告己○○、乙○○因共同侵權行為而致原告受有上開損害
    ，應負連帶賠償責任；又被告己○○為被告中壢客運之受僱
    人，因執行職務而為上開侵權行為，則被告中壢客運自應與
    被告己○○負連帶賠償責任，而其等給付內容同一，則在任
    一被告為給付時，其他被告於其給付之範圍內自同免給付責
    任。綜上，爰依民法第184 條第1 項前段、第191 條之2 、
    第185 條、第188 條第1 項、第192 條第1 項、第2 項、第
    194 條侵權行為之法律規定，請求判決如聲明所示。
二、被告乙○○以：伊為62年5 月9 日出生，國中畢業，沒有經
    歷，亦無工作及收入，為家管等語抗辯。
    被告己○○以：伊為56年10月18日出生，高中肄業，目前開
    計程車為業，每月收入約為20000 元等語置辯。
    被告中壢客運則以：刑事庭證人吳麗惠之證述內容不實，且
    依警方之採證資料，並未發現被告己○○所駕駛之大客車乘
    客上下之車門有任何擦撞之痕跡，亦未能於該大客車後輪採
    得任何血跡或毛髮，實有違常情。再者，行進中之大客車右
    前側與機車左把手發生擦撞，機車騎士當無可能立即往左側
    傾倒，則自無可能在大客車右前輪弧遺有機車騎士之頭髮。
    又發生碰撞之位置依刑事庭證人所述係靠近乘客上下之車門
    處，此部分位於右前輪弧之後方，依此，機車騎士之頭髮當
    無可能夾在右前輪弧；況機車騎士之頭部高度遠高於肇事大
    客車之輪弧，訴外人李鈺珍並載有安全帽，亦無將頭髮夾於
    車輪弧之理，再本件車禍事故後任何不特定人均有接觸肇事
    大客車之可能，系爭夾於車輪弧之頭髮，顯難作為不利於被
    告之證據。至訴外人李鈺珍行駛於雙白線且於跨越車道超越
    前車時，未注意後方來車，就本件車禍事故之發生，亦有過
    失，應予過失相抵。另就原告主張之殯葬費用部分，其賠償
    範圍應斟酌當地習慣及宗教上之儀式定之，而本件原告所請
    求之長壽煙、麥米、水、玉泉清酒、便餐3 筆、大鼓陣之花
    費等費用或係禮俗酬酢之用，或係喪宴費用，非屬殯葬費用
    。頭七至末七所支付之費用，係喪葬後支出之祭祀費用，亦
    不得請求。且本件既係支出棺木、八人抬棺、壽衣等費用，
    往生者係以土葬之儀式完成完葬，則骨灰罐、檢骨費等費用
    即難認為係殯葬費所必要。再就法定扶養費之部分，受扶養
    之權利，仍應受不能維持生活之限制，原告戊○○正值壯年
    ，實難認無謀生能力且已達不能維持生活之程度；而原告甲○○、庚○○共有子女三人，則就其等而言，其受扶養權利
    損害之計算即應以四等均分。就精神慰撫金之部分，原告所
    請求之精神慰撫金，顯難合於雙方之地位及經濟情形，並為
    被告所無力承擔等語，資為抗辯。
三、原告所主張被告己○○、乙○○於前開時、地，因共同過失
    行為，而生本件車禍，致訴外人李鈺珍傷重不治死亡之事實
    ，業據提出臺灣桃園地方法院檢察署92年度偵字第17134 號
    起訴書一份為證，被告中壢客運雖以上開被告己○○所駕駛
    之大客車並未撞及訴外人李鈺珍之情詞置辯，惟查，被告己○○、乙○○上開行為經臺灣桃園地方法院檢察署檢察官提
    起公訴後，於本院刑事庭及臺灣高等法院審理時：
（一）證人王湯傑曾到庭證稱本件車禍當時，其騎乘機車由內壢
      往桃園方向，騎在最右側車道，被害人與其騎在同一車道
      ，在其前方約五到八公尺處，而在被害人機車前面停著一
      部小客車，到路邊停車往左切出來後靠右行駛，走在中間
      車道與外側車道的雙白線上，當時公車開在中間車道，但
      是公車有靠右一點，其看到時公車之右前方上、下車車門
      前面一點處很輕微擦撞機車，當時公車在其左前方，踫到
      後被害人的機車有不穩的搖晃，然後機車翻倒，公車的右
      後輪直接壓到被害人的臀部稍微上方一點，且公車輾過被
      害人的身體時有很明顯的跳一下等語；另在場目擊車禍之
      證人吳麗惠亦於本院刑事庭審理時到庭證稱當時其與朋友
      站在屈臣氏門口（即桃園縣中壢市○○路○段二一一號）
      前，那邊有停一輛轎車，渠等站在轎車的後方，被害人騎
      乘機車為了要閃那輛轎車，慢慢地切出來且直行在雙白線
      內，在被害人尚未到達違規停車之車身處，機車之左側手
      把擦撞到公車的車門附近，機車倒地時有向後滑行，但機
      車倒地後公車並未停下，而被害人直接倒地，距離渠等約
      兩、三步距離，渠等正要過去拉被害人，直到公車之車身
      中段到達被害人倒地之位置時，公車之車頭往左邊轉，右
      後輪就壓過被害人的側邊的臀部，且公車壓過被害人有向
      上彈一下，公車壓過去後才停下，而違規路邊停車之車尾
      距離被害人倒地之位置約一點五公尺，在車禍現場有看到
      證人王湯傑，當時是在我跟被害人機車之後面等語。有本
      院92年度交訴字第120 號、臺灣高等法院93年度交上訴字
      第101 號刑事判決各乙份附卷可稽。互核上開證人王湯傑
      、吳麗惠二人所證被告己○○所駕駛之大客車右前車門處
      與訴外人李鈺珍之機車左側相擦撞，且訴外人李鈺珍遭被
      告己○○所駕駛之公車右後車輪輾過，所述相同，且證人
      二人，其中一人騎車在訴外人李鈺珍後方約五至八公尺處
      ，另一人站在距離訴外人李鈺珍二、三步處，均是近距離
      目睹車禍發生之經過，當無誤認之虞，是被告中壢客運所
      抗辯稱刑事庭之證人證言內容不實乙節，尚無足採信。
（二）另證人即桃園縣政府警察局中壢分局警員涂進權亦於上開
      刑事案件審理時到庭證稱：伊於案發後勘驗大客車及死者
      之機車並進行採證，在大客車右前輪輪弧處採得一根夾在
      輪弧與車體縫隙內之毛髮，夾的蠻緊的，伊是以鑷子將毛
      髮夾下來等語，並有勘驗相片二十五幀在刑事卷內可按；
      又該毛髮送鑑定結果，與被害人ＤＮＡ─ＳＴＲ型別相符
      ，亦有內政部警政署刑事警察局九十一年十月十四日刑醫
      字第０九一０二七一八０五號鑑驗書一紙附在刑事卷內，
      均經上開刑事判決認定無誤。是足認訴外人李鈺珍之毛髮
      確有被夾在被告己○○所駕大客車右前輪之輪弧處，而車
      禍事故往往瞬間發生，其撞擊之力量、方向、部位等若有
      些微差距，則結果往往迴不相同。就本件車禍而言，訴外
      人李鈺珍所騎之機車左側被碰撞後，機車理應順勢向右傾
      斜，則其可能為保持平衡而不自覺地將身體靠向左傾，則
      其頭部自有可能低於平常高度，且適巧撞及該大客車之右
      前輪輪弧；再一般女性之頭髮於戴上安全帽後，有部分露
      出於安全帽外亦屬合於常理，則自有可能被夾在上開輪弧
      處；況上開證人王湯傑係證稱係大客車之右前方上、下車
      「車門前面一點處」擦撞機車，證人吳麗惠則係證稱機車
      之左側手把擦撞到公車的「車門附近」，以車門、右前車
      車輪輪弧之位置相近此點而言，訴外人李鈺珍之頭部碰撞
      大客車之右前車輪輪弧處，亦合於常理；又以大客車體積
      、重量之大，依經驗法則言，僅稍微碰撞行進中之機車，
      即足以致機車傾倒，不見得留下何明顯之擦撞痕跡。基上
      所論，被告中壢客運所抗辯稱被告己○○所駕駛之大客車
      乘客上下之車門無擦撞痕跡、訴外人李鈺珍頭部高度高於
      大客車輪弧，又戴有安全帽，故倒地前不可能在大客車右
      前輪弧遺有頭髮等抗辯，核均無足採。另其所為現場可能
      有任何人接近之抗辯，更屬徒託空言而不可信。
（三）況被告己○○所駕駛之上開大客車之右後車輪，含內外車
      輪寬44公分（含兩輪間隙），其右後內輪、外輪之輪寬約
      介於20公分至22公分之間，有照片在刑事卷內可稽，而訴
      外人李鈺珍受有左胸部肋骨多支骨折、脾臟破裂、左腹下
      部2 乘1 公分及4 乘2 公分擦傷各1 處併周圍18乘5 公分
      皮下出血、左腹側部30乘20公分皮下出血、骨盆骨折、右
      腹股溝部4 乘4 公分皮下出血、右腰部20乘13公分皮下出
      血併15乘4 公分擦傷、左肩胛部20乘20公分皮下出血、左
      肩胛下部至左臀部37乘15公分皮下出血、右肘後部3 乘3
      公分擦傷、右膝前部14乘2 公分擦傷併皮下出血、左大腿
      近腹股溝部20乘20公分皮下出血、左膝前部3 乘2 公分及
      2 乘0.4 公分擦傷各1 處等傷害，亦有臺灣桃園地方法院
      檢察署驗斷書在刑事卷可稽，其全身各處受傷之部位核與
      前揭證人王湯傑、吳麗惠所證見被告己○○之大客車輾過
      訴外人李鈺珍之臀部上方、或臀部之部位相符。且訴外人
      李鈺珍左肩胛部20乘20公分皮下出血、左肩胛下部至左臀
      部37乘15公分皮下出血、左大腿近腹股溝部20乘20公分皮
      下出血、左腹側部30乘20公分皮下出血、其大範圍出血範
      圍與前述被告己○○所駕駛大客車之右後輪之內外輪總寬
      44公分，右後輪之內、外輪各輪寬約20公分至22公分亦相
      近，亦經上開刑事判決認定綦詳；再者訴外人李鈺珍並受
      有左胸部肋骨多支骨折、脾臟破裂之傷害，如被告己○○
      之大客車右後輪未加以輾過，豈會造成前開傷勢？更何況
      已有證人王湯傑、吳麗惠指述歷歷，目睹被告己○○之大
      客車右後輪輾壓過訴外人李鈺珍，是被告中壢客運所抗辯
      上開大客車後輪未採得任何血跡或毛髮，有違常情乙節，
      仍不足為有利於其之認定。
（四）末以，本件訴外人李鈺珍因本件車禍而受有前開傷害，經
      治死亡，業經臺灣桃園地方法院檢察署檢察官督同檢驗員
      相驗無訛，有勘驗筆錄、驗斷書、相驗屍體證明書各一份
      、相驗照片四幀附在上開刑事卷內可憑，併經上開刑事判
      決認定無誤，亦足參佐。
（五）綜上所述，被告己○○所駕駛之前開大客車有碰撞後輾壓
      訴外人李鈺珍，致其傷重死亡之事實，已至堪認定。而被
      告乙○○前開違規停車之行為，使訴外人李鈺珍不得不繞
      往內側車道行駛而被上開大客車撞壓之部分，除亦經上開
      刑事判決認定外，並為被告乙○○所不爭執，亦足認定為
      真實。
四、按禁止臨時停車處所不得停車，紅實線設於路側，用以禁止
    臨時停車；汽車行駛時，駕駛人應注意車前狀況及兩車併行
    之間隔，並隨時採取必要之安全措施，道路交通安全規則第
    94條第3 項、第112 條第1 項第1 款、道路交通標誌標線號
    誌設置規則第149 條第1 項第5 款分別定有明文。被告乙○○駕車行經前開地點，見該處路側設有禁止臨時停車之紅實
    線，竟仍違規停車在該處外側車道中央，而該外側車道寬度
    3.3 公尺，被告乙○○車輛寬度1.6 公尺，車身右側距離路
    側紅實線1.1 公尺，車身左側距離中間車道與外側車道間之
    雙白線0.6 公尺，亦有上開刑事判決依道路交通事故調查報
    告表上之現場圖審認無誤，是被告乙○○不僅在禁止臨時停
    車之處停車，且未緊靠路邊停車，雖訴外人李鈺珍尚未行駛
    至被告乙○○車輛左側即遭被告己○○之車輛擦撞，然被告
    乙○○違規停車，且其車身左側距離雙白線僅0.6 公尺，致
    訴外人李鈺珍騎乘機車行近該處時，迫不得已而偏左行駛在
    雙白線附近，造成其身處可能遭行駛於中間車道後方之車輛
    擦撞之危險狀況，被告乙○○在該處停車時，本應注意及此
    ，竟仍違規停車，而被告己○○駕車行經該處時，訴外人李
    鈺珍之機車行駛在其右前方，行駛速度不快，且在被告己○○併行駛越之前即已行駛在雙白線附近，並非忽然自外側車
    道快速偏左駛出，此亦經證人王湯傑、吳麗惠於上開刑事案
    件中證述在卷，在此種情形下，被告己○○實無不能注意之
    情形，竟疏未注意，未與訴外人李鈺珍之機車保持安全間隔
    即貿然併行駛越，致與訴外人李鈺珍之機車發生擦撞，是被
    告己○○、乙○○二人就本件車禍之發生，均顯有過失甚明
    ，且渠等過失行為與訴外人李鈺珍之死亡結果間有相當因果
    關係，衡諸經驗法則，亦無疑義。本院刑事庭、臺灣高等法
    院亦同此認定而以上開刑事判決判處其二人罪刑在案。是原
    告就此所為之主張，已堪認定為真實。
五、按因故意或過失，不法侵害他人之權利者，負損害賠償責任
    ；汽車、機車或其他非依軌道行駛之動力車輛，在使用中加
    損害於他人者，駕駛人應賠償因此所生之損害；數人共同不
    法侵害他人之權利者，連帶負損害賠償責任，民法第184 條
    第1 項前段、第191 條之2 前段、第185 條第1 項前段定有
    明文。而按共同侵權行為人間不以有意思聯絡為必要，數人
    因過失不法侵害他人之權利，苟各行為人之過失行為，均為
    其所生損害共同原因，即所謂行為關連共同，亦足成立共同
    侵權行為，依民法第185 條第1 項前段之規定，各過失行為
    人對於被害人應負全部損害之連帶賠償責任，最高法院67年
    台上字第1737號判例意旨足資參照。本件被告己○○、乙○○二人各有上開過失行為，且為訴外人李鈺珍致死之共同原
    因，則揆諸上揭法律規定及判例意旨，自應負連帶損害賠償
    責任甚明。再按受僱人因執行職務，不法侵害他人之權利者
    ，由僱用人與行為人連帶負損害賠償責任，民法第188 條第
    1 項前段亦有明文。本件車禍事故發生時，被告己○○為被
    告中壢客運之受僱人，且係在執行職務中而為上開侵權行為
    ，為被告己○○、中壢客運所俱不爭執，則依上開法律規定
    ，被告中壢客運自亦應與被告己○○連帶負損害賠償責任，
    亦無疑義。
六、又按不法侵害他人致死者，對於支出醫療及增加生活上需要
    之費用或殯葬費之人，亦應負損害賠償責任。被害人對於第
    三人負有法定扶養義務者，加害人對於該第三人亦應負損害
    賠償責任；不法侵害他人致死者，被害人之父、母、子、女
    及配偶，雖非財產上之損害，亦得請求賠償相當之金額。民
    法第192 條第1 項、第194 條各有明文。本件，原告戊○○
    、甲○○、庚○○分別為訴外人李鈺珍之配偶、父、母之事
    實，有戶口名簿1 紙、
    人所不爭執，已足信為真實。則依上開法律規定，原告各請
    求被告賠償其所受損害，自屬有據。茲本件所續應審究者，
    即為原告所主張之各項損害是否有理由？爰分項論述如下：
（一）原告戊○○之部分：其所請求1.殯葬費用共計支出733980
      元之部分，雖據提出免用發票收據20紙、功德費用收據1
      紙為證，惟按殯葬費為收殮及埋葬費用，其賠償範圍應以
      實際支出之費用，並斟酌被害人當地之習俗、被害人之身
      分、地位及生前經濟狀況決定之（最高法院92年度台上字
      第1427號裁判意旨參照）。本院審酌訴外人李鈺珍之年紀
      、身分、地位、經濟況狀及本地習俗，認原告戊○○所主
      張之殯葬費用中，長壽煙17500 元（7000＋10500）、 麥
      茶3150元（1350＋1350＋450）、 水1500元（900 ＋600
      ）、玉泉清酒11160 （3720＋5580＋1860）、便餐150000
      （50000 ＋50000 ＋50000）、 道士超度功德費用117000
      元、大鼓陣12000 元、代辦費12000 元、棺車鮮花36000
      元、牌樓鮮花38000 元、高架鮮花藝術10 對35000元，核
      均屬非必要費用；另91年10月11日收據中12碗果、水果籃
      、水果盤、金紙之4160元則重覆二張，應予扣除其中一張
      之金額；其餘之庫錢、道士用品、喪葬儀式之祭品、頭七
      至末七之用品、棺木、抬棺工人、壽衣、骨灰罐、檢骨費
      等費用支出，衡諸一般習俗，顯屬殯葬所必須，且若以火
      葬儀式完葬，亦須棺木等用具，是被告中壢客運所抗辯稱
      本件係以土葬之儀式完葬，則骨灰罐、檢骨費等費用即無
      必要乙節，尚無足採。基上，本件原告戊○○所得請求之
      殯葬費用，應以296510元為可採。2.支出醫療費用1655元
      之部分，為被告三人所不爭執，復有行政院衛生署桃園醫
      院醫療費用收據6 紙附卷可稽，是原告戊○○此部分之主
      張，尚堪採信。3.法定扶養費之部分，按直系血親尊親屬
      受扶養之權利，為最優先之順序，而受扶養權利者，固以
      不能維持生活而無謀生能力者為限，但該無謀生能力之限
      制，於直系血親尊親屬不適用之，此觀民法第1116 條 、
      第1117條之規定自明。又夫妻互負扶養之義務，其負扶養
      義務之順序與直系血親卑親屬同，其受扶養權利之順序與
      直系血親尊親屬同，民法第1116條之1 定有明文，而夫妻
      互受扶養權利之順序，既與直系血親尊親屬同，自不以無
      謀生能力為必要，然仍應受「不能維持生活」之限制。再
      者，直系血親尊親屬及配偶等扶養權利人，依民法第192
      條對於侵權行為人請求賠償時，須證明其有不能維持生活
      之情事，始得請求賠償扶養費（參照最高法院79年台上字
      第2629號判例意旨、62年度第2 次民庭庭推總會議決4 ）
      。另民法所謂不能維持生活，主指其資產、或指無財產足
      以維持生活而言，因此，則直系血親尊親屬或配偶如能以
      自己財產維持生活者，自無受扶養之權利（參照戴炎輝、
      戴東雄合著中國親屬法第446 頁、最高法院81年度台上字
      第1504號、84年度台上字第2952號判決）。經查，依本院
      向財政部台灣省北區國稅局桃園縣分局查詢之結果，原告
      戊○○92年度所得總額為842110元，平均每月所得已逾7
      萬元；另其中有41788 元為新竹國際商業銀行存款利息所
      得，則即使以一般定存利率年息1 ％計算，其本金亦已逾
      400 萬元；再其名下財產另有房屋一間、共有之土地四筆
      、汽車一輛及178940元之投資，有財政部臺灣省北區國稅
      局桃園縣分局93年8 月19日北區國稅桃縣2 字第09310516
      76號函附原告戊○○之92年度綜合所得稅各類所得資料清
      單2 紙、財產歸屬資料清單1 紙在卷可憑，是依現今社會
      生活水準，以其所得及財產狀況，尚難認原告戊○○有不
      能維持生活之情事，則依前開法律規定及說明，其尚不得
      請求賠償扶養費，故其此部分之請求不應准許。4.精神慰
      撫金之部分，本院審酌原告戊○○與訴外人李鈺珍甫於91
      年1 月4 日結婚，有
      附卷可稽，其新婚燕爾之際，即遭此天人永隔之禍，喪妻
      之痛應難承受，及原告為58年10月30日生、學歷為大學畢
      業、現在臺灣港建股份有限公司擔任業務工程師、每月薪
      資約4 萬8 千元、經歷為臺灣電路股份有限公司製程工程
      師，有學位證書及在職證明各1 紙在卷可憑，及其前述之
      財產與所得狀況；被告乙○○則為62年5 月9 日生、學歷
      為國中畢業、無經歷亦無工作及收入、現為家管、名下並
      無財產及所得，有財政部臺灣省北區國稅局中壢稽徵所93
      年8 月18日北區國稅中壢二字第0931013521號函附其92年
      度綜合所得稅各類所得資料清單、財產歸屬資料清單各1
      紙在卷；被告己○○為56年10月18日生，學歷為高中肄業
      、目前開計程車為業，每月收入約為20000 元、92年收入
      則有274683元、名下並無財產，有財政部臺灣省北區國稅
      局大溪稽徵所93年8 月19日北區國稅大溪一字第09310082
      34號函附92年度綜合所得稅各類所得資料清單、財產歸屬
      資料清單各1 紙在卷；另被告中壢客運之登記資本總額為
      1 億元，現在桃園地區正常營業中，有其公司變更登記事
      項表1 份及上開中壢稽徵所函文所附92年度綜合所得稅各
      類所得資料清單1 紙可稽等一切情狀，認原告戊○○請求
      精神慰撫金200 萬元，尚嫌過高，應以100 萬元為適當。
      綜上所述，原告戊○○所得請求之金額合計為0000000 元
      （296510＋1665＋0000000）。
（二）原告甲○○、庚○○之部分：其等所請求之1.法定扶養費
      部分，按受扶養權利者，固以不能維持生活而無謀生能力
      者為限，但該無謀生能力之限制，於直系血親尊親屬不適
      用之，惟直系血親尊親屬及配偶等扶養權利人，依民法第
      192 條對於侵權行為人請求賠償時，仍須證明其有不能維
      持生活之情事，始得請求賠償扶養費，前均已述及。經查
      ，原告甲○○92年度利息所得有3402元，依現今定存利率
      而論，其本金至少應有2 、3 百萬元，而其名下財產有面
      積296 平方公尺之房屋所有權全部、面積18平方公尺之房
      屋所有權應有部分2 分之1 、面積251.93平方公尺之建地
      所有權應有部分100 分之6.25、面積1498平方公尺及349
      平方公尺之田地各1 筆、面積106.05平方公尺地目為養之
      土地1 筆及其餘零星面積（0.05至5.43平方公尺不等）之
      土地5 筆、面積48.33 平方公尺之道路用地1 筆，上開房
      屋及土地之現值合計則有0000000 元，有財政部臺灣省南
      區國稅局安南稽徵所93年8 月18日南區國稅安南二字第09
      30010907號函附財產歸屬資料清單及92年度綜合所得稅各
      類所得資料各1 紙在卷可按，再原告甲○○亦自承其現為
      中醫師，90年度至92年度年收入有70萬至80萬元之間，亦
      有其陳報狀1 份在卷足憑，是依其上開財產及所得，依現
      今社會經濟生活之水準，亦難認有不能維持生活之情事，
      是其尚不得請求撫養費，則其此部分之請求，即屬於法不
      合，不應准許。另查，原告庚○○於92年度在彰化商業銀
      行、萬泰商業銀行、西港鄉農會之存款利息收入即合計有
      36806 元，即使以現今一般銀行業定期存款之利率水準計
      算，本金亦至少有300 萬元，加以其尚有坐落台南市，面
      積373.8 平方公尺之房屋一棟、100.78平方公尺之土地一
      筆，有財政部臺灣省南區國稅局佳里稽徵所93年8 月18日
      南區國稅佳里四字第0930015 717 號函附財產歸屬資料清
      單及92年度綜合所得稅各類所得資料各1 紙在卷可按，是
      依其上開財產及存款，亦足認其並無不能維持生活之情事
      ，則其請求撫養費之部分，亦不應准許。2.精神慰撫金之
      部分，本院審酌原告甲○○、庚○○痛失正值年輕歲月之
      愛女，精神上之傷痛至極；而原告甲○○為37年1 月10生
      ，學歷為政治作戰學校專修班畢業、尉級軍官十年、村幹
      事、中醫師考試及格，擔任中醫師23年、及其上開財產及
      所得狀況；原告庚○○則為40年11月18日生，學歷為國小
      畢業，目前為家管及其等前述之財產與所得狀況、前述被
      告三人之年紀、學歷、工作、經歷、財產及所得狀況等一
      切情狀，認原告甲○○、庚○○此部分各請求賠償慰撫金
      100 萬元，與其所受痛苦程度相較，金額尚稱相當，應予
      准許。綜上，原告甲○○、庚○○得請求賠償之金額各為
      100 萬元。
七、再按損害之發生，被害人與有過失者，法院得減輕賠償金額
    或免除之，民法第217 條第1 項定有明文。被告中壢客運就
    此抗辯稱訴外人李鈺珍行駛於雙白線且於跨越車道超越前車
    時，未注意後方來車，就本件車禍事故之發生，顯難謂無過
    失等語。經查，訴外人李鈺珍雖於欲繞過被告乙○○違規停
    放之前開自用小客車時，駛近外側車道與內側車道間之雙白
    線，前已述及，惟並無證據證明其已逾越雙白線而進入最內
    側之快車道內。而按機器腳踏車行駛之車道及轉彎，應依標
    誌或標線之規定行駛；無標誌或標線者，依左列規定行駛：
    1. 在 未劃分快慢車道之道路，得在最外側二車道行駛；單
    行道得在最左、右側車道行駛。二、在已劃分快慢車道之道
    路，雙向道路得在最外側快車道及慢車道行駛；單行道道路
    得在慢車道及與慢車道相鄰之快車道行駛，道路交通安全規
    則第99條第1 項第1 款、第2 款定有明文。本件訴外人李鈺
    珍既未進入最內側之快車道行駛，即未違反上開規定，且依
    現今社會市區道路違規停車之泛濫情形以觀，機車騎士經常
    須不得已冒險繞過路邊之違規停放車輛而行駛，訴外人李鈺
    珍不僅面臨此危險，且其當時並未快速往左駛出致被告己○○反應不及，前亦認定無誤，則尚難認其於本件車禍事故之
    發生有何過失可言，是被告中壢客運此部分所辯，尚無足採
    。
八、綜上所述，原告依民法第184 條第1 項前段、第191 條之2
    前段、第185 條第1 項前段之規定，請求被告己○○、乙○○連帶賠償其所受之上開損害，於法有據；又原告另依民法
    第184 條第1 項前段、第191 條之2 前段、第188 第1 項前
    段之規定，請求被告己○○、中壢客運連帶賠償其等上開損
    害，亦有所據。而上開賠償之給付內容均具有同一目的，僅
    就不同之發生原因即共同侵權行為、僱用人與受僱人共同連
    帶責任之規定而致被告各負全部給付責任，是債務人即被告
    中一人為給付，他被告自應同免其責任（最高法院89年度台
    上字第2240號裁判意旨參照），則原告就其得請求之部分，
    主張被告中之一人為給付者，他被告同免責任，亦屬有據。
    末按給付無確定期限者，債務人於債權人得請求給付時，經
    其催告而未為給付，自受催告時起，負遲延責任。其經債權
    人起訴而送達訴狀，或依督促程序送達支付命令，或為其他
    相類之行為者，與催告有同一之效力；遲延之債務，以支付
    金錢為標的者，債權人得請求依法定利率計算之遲延利息；
    應付利息之債務，其利率未經約定，亦無法律可據者，週年
    利率為百分之五，民法第229 條第2 項、第233 條第1 項前
    段、第203 條分別定有明文。本件係屬侵權行為損害賠償之
    債，自屬無確定期限者；又係以支付金錢為標的，則依上揭
    法律規定，原告就被告應給付之金額部分，一併請求自起訴
    狀繕本送達翌日起至清償日止，按法定利率即週年利率百分
    之五計算之利息，於法亦屬有據。
九、從而，原告依民法第184 條第1 項前段、第191 條之2 前段
    、第185 條第1 項前段、第188 第1 項前段、法第192 條第
    1 項、第194 條規定之法律關係，請求被告乙○○與己○○
    或被告己○○與中壢客運應連帶給付原告戊○○0000000 元
    ；連帶給付原告甲○○、庚○○各100 萬元，及均自訴狀繕
    本送達翌日即93年2 月26日起至清償日止，按年息百分之五
    計算之利息。並聲明如任一被告為給付，於其給付之範圍內
    其他被告免為給付義務，為有理由，應予准許。至原告三人
    各逾上開範圍所為之請求，則為無理由，均應予駁回。
十、本件事證已臻明確，兩造其餘攻擊防禦方法及舉證，核於判
    決之基礎及結果無影響，無庸一一論列，附此敘明。
十一、原告及被告中壢客運均陳明願供擔保，請准宣告假執行或
      免為假執行。關於原告勝訴部分，經核均無不合，爰各酌
      定如主文所示之擔保金額，併予准許。至原告敗訴部分，
      其假執行之聲請，已失所附麗，應併予駁回之。又被告己○○、乙○○雖未陳明願供擔保，請准宣告免為假執行，
      惟本院審酌本件債務各有連帶給付之關係，被告中壢客運
      既已為上開聲請，則其餘被告亦應予其供擔保以免為假執
      行之機會，始較適當，爰依職權就被告己○○、乙○○之
      部分，酌定如主文所示之金額，准其供擔保後，亦得免為
      假執行。
據上論結，本件原告之訴為一部有理由，一部無理由，依民事訴
訟法第79條、第85條第2 項、第390 條第2 項、第392 條第2 項
，判決如主文。
中　　華　　民　　國　　94　　年　　1 　　月　　6 　　日
                        臺灣桃園地方法院民事第二庭
                            法      官  張震武
右為正本係照原本作成
如對本判決上訴，須於判決送達後廿日內向本院提出上訴狀
中　　華　　民　　國　　94　　年　　1 　　月　　10　　日
                            法院書記官  惠  莊
